臺灣雲林地方法院刑事判決　　　　　　　100年度易字第723號
公　訴　人　臺灣雲林地方法院檢察署檢察官
被　　　告　楊義村
上列被告因傷害案件，經檢察官提起公訴（100 年度偵字第5473
號），被告於準備程序中對被訴事實為有罪之陳述，本院合議庭
裁定由受命法官獨任行簡式審判程序，判決如下：
    主  文
楊義村犯傷害罪，處有期徒刑伍月，如易科罰金，以新臺幣壹仟
元折算壹日。扣案之菜刀壹把，沒收之。
    事  實 及 理 由
一、犯罪事實
    楊義村係張昆河之姐夫，於民國100 年10月5 日上午某時，
    在楊義村岳父之住處（址設：雲林縣斗六市○○路29號），
    楊義村因故與張彩霞即張昆河之妻發生口角，待楊義村離去
    後，張彩霞向張昆河告知上開紛爭，張昆河遂於該日上午9
    時40分許前往雲林縣斗六市○○路○ 段378 號之1 之維宸宮
    前廣場，欲找當時正在該處之楊義村理論，楊義村因與張昆
    河一言不合，竟基於傷害之故意，至其所騎乘車牌號碼MLM-
    042 號機車車廂內取出菜刀1 把，先揮刀砍向張昆河之左臉
    ，刀刃畫中張昆河之左臉，又接續揮砍第2 刀時，張昆河以
    左手掌抵擋，因而砍中張昆河之左手掌，嗣因在場之黃金發
    與張文邦阻止並架開2 人而罷手，張昆河因而受有左手掌第
    3 掌骨骨折、左手第3 指撕裂傷、左臉撕裂傷等傷害。經警
    據報暨張昆河提出告訴，並於前開機車置物箱內扣得菜刀1
    把，因而循線查獲上情。
二、認定事實所憑之證據及理由
(一)、被告楊義村所犯之罪，非死刑、無期徒刑、最輕本刑為3年
    以上有期徒刑之罪，其於準備程序中就前揭被訴事實為有罪
    之陳述，經告知簡式審判程序之旨，並聽取被告及公訴檢察
    官之意見後，裁定進行簡式審判程序，是本案之證據調查，
    依刑事訴訟法第273 條之2 規定，不受同法第159 條第1項
    、第161 條之2 、第161 條之3 、第163 條之1 及第164 條
    至第170 條規定之限制。
(二)、上揭犯罪事實為被告坦承不諱，與其於警詢及偵訊中之供述
    一致，亦與告訴人張昆河之指訴（見偵卷9 頁至第13頁及第
    30頁）、證人黃金發及張文邦之證述（見偵卷第31頁至第32
    頁）互核相符，另有臺大醫院雲林分院100 年10月26日第00
    00000 號診斷證明書及100 年10月13日臺大雲分診字第2198
    號驗傷診斷書（見偵卷第37頁及第39頁）在卷可稽，被告自
    白與上揭補強證據經核相符，堪認為真實。本件事證已臻明
    確，被告犯行堪以認定。
三、論罪科刑
(一)、核被告楊義村所為，係犯刑法第277 條第1 項之傷害罪。爰
    審酌被告與告訴人係姻親關係，因細故心生嫌隙，未念及家
    人親誼，在氣憤難耐之情形下，竟起傷害之犯意，其犯罪動
    機及目的均非可取，自我情緒之管控亦有值得檢討之處。又
    被告持菜刀1 把作為傷害他人之工具，其犯罪之手段及情節
    均非輕微，並因而造成告訴人之身體健康有如犯罪事實欄所
    載之傷害，另告訴人因後續治療及復健所付出之金錢及時間
    ，亦不可無視（見本院卷第33頁及第34頁之診斷證明書及醫
    療費用收據）；再被告之傷害行為，已造成告訴人心理之驚
    恐，因而引發告訴人焦慮及睡眠障礙，此有臺大醫院雲林分
    院100 年10月26日第0000000 號診段證明書可佐（見偵查卷
    第38頁），綜觀上開情狀，被告本件犯行實已造成告訴人莫
    大損害。惟念及被告將屆70高齡，並無任何犯罪紀錄，平日
    摘採竹筍並販賣維生，與配偶共同經營早餐生意，生活狀況
    單純，僅國小畢業，智識程度不高，且於庭訊期間，表達及
    陳述能力不佳，顯然影響其與人溝通及交際之能力，在欠缺
    充分認識及了解之情形下，易造成他人之誤解與不悅。被告
    與告訴人本為姻親關係，縱感情不睦，互相尊重亦可相安無
    事，今卻因細故招致刑事糾紛，實屬兩敗俱傷之結果。又被
    告表示願提出新臺幣20萬元賠償告訴人之損失，惟無法取得
    告訴人諒解，並未達成和解，暨被告犯罪後坦承犯行，犯後
    態度尚佳及其他一切情狀，量處如主文所示之刑，並諭知易
    科罰金之折算標準。扣案之菜刀1 把，係被告所有供本件犯
    罪所用之物，應依刑法第38條第1 項第2 款之規定，宣告沒
    收之。
(二)、至告訴人陳稱，被告之舉動實有置人於死之意圖等語，本院
    按，殺人未遂與傷害之區別，應以加害時有無意欲致人於死
    之殺意為斷；至於告訴人受傷之多寡及是否為致命部位，輕
    重如何，有時雖可藉為認定有無殺意之參考，究不能據為絕
    對標準；因此，行為人是否具備殺人之故意，當就行為人行
    為時主觀之認知及意欲，客觀上所使用之器具、傷害之部位
    及殺傷之次數、傷勢程度、下手之程度等一切情狀，予以綜
    合判斷（最高法院18年上字第1309號、19年上字第718 號判
    例、85年度臺上字第5611號判決意旨參照）。又刑法殺人未
    遂罪之成立，以有戕害他人生命之故意，著手於殺人行為之
    實行，而未生死亡結果為要件，行為人有無殺人犯意之主觀
    要件，既關係罪責之成立與否，除應憑證據予以證明外，且
    不容有合理性懷疑之存在；故持刀砍人成傷，究係殺人未遂
    或傷害，即應綜合行為當時情況，視其所持兇器類別、下手
    輕重、砍向部位及如何住手等各情為斟酌取捨，以為究明其
    主觀犯意之判斷（最高法院96年度臺上字第7565號判決意旨
    參照）。經查，本件紛爭之起因係被告與告訴人張昆河之妻
    ，在被告岳父家中發生口角，告訴人張昆河並非直接當事人
    ；再上開紛爭發生後，被告離開其岳父家並前往本件事發地
    點與友人聊天，嗣告訴人因輾轉自其妻口中得知前開紛爭，
    乃前往本件事發地點而與被告發生爭執，綜其情節，被告與
    告訴人張昆河間之爭執，並非被告主動挑起，尚難認被告有
    何預謀殺害告訴人張昆河意思。另審酌告訴人受有左手掌第
    3 掌骨骨折、左手第3 指撕裂傷、左臉撕裂傷之傷勢；被告
    揮刀砍向告訴人張昆河之左臉部及左手掌；因遭在場之友人
    架開而停止等全部情狀，堪認被告應係出於傷害之故意，附
    此敘明。
四、應適用之法律：
(一)、刑事訴訟法第273 條之1 第1 項、第299 條第1 項前段。
(二)、刑法第277 條第1 項、第41條第1 項前段，第38條第1 項。
(三)、刑法施行法第1 條之1 第1 項、第2 項前段。
本案經檢察官陳東泰到庭執行職務。
中    華    民    國  100     年    12    月  26    日
                  刑事第六庭    法  官  蕭于哲
以上正本證明與原本無異。
如不服本判決應於收受判決後10日內向本院提出上訴書狀，並應
敘述具體理由；其未敘述上訴理由者，應於上訴期間屆滿後20日
內向本院補提理由書（均須按他造當事人之人數附繕本）。「切
勿逕送上級法院」。
                                書記官  謝璧卉
中    華    民    國  100     年    12    月  26    日
附錄本判決論罪科刑法條全文：
中華民國刑法第277條第1項
傷害人之身體或健康者，處3年以下有期徒刑、拘役或1千元以下
罰金。